【裁判字號】    99,訴,949
【裁判日期】    991130
【裁判案由】    清償借款
【裁判全文】
臺灣士林地方法院民事判決        九十九年度訴字第九四九號
原      告  中國信託商業銀行股份有限公司
法定代理人  辜松
訴訟代理人  林志明
            黃馨瑩
            官小琪
被      告  杜航生
上列當事人間請求清償借款事件，經臺灣臺北地方法院移送前來
，本院於民國九十九年十一月四日言詞辯論終結，判決如下：
    主  文
被告應給付原告新臺幣萬零玖佰零玖元及自民國九十九年一月
二十四日起至清償日止，按週年利率百分之二十計算之利息。
被告應給付原告新臺幣伍拾肆萬陸仟肆佰貳拾元及自民國九十九
年一月二十四日起至清償日止，按週年利率百分之二十計算之違
約金。
訴訟費用新臺幣陸仟貳佰捌拾元由被告負擔。
    事實及理由
甲、程序方面：
    原告法定代理人原為麥克迪諾馬，嗣於訴訟繫屬中變更為辜
    松，變更後之法定代理人辜松並於民國九十九年八月十
    日提出書狀聲明承受訴訟，有原告提出之承受訴訟聲明狀及
    股份有限公司變更登記表在卷可稽，經核於法尚無不合，應
    予准許。
乙、實體方面：
一、原告起訴主張：被告於九十三年三月十一日與原告成立信用
    卡契約，並領用卡號四ΟΟΟΟ一六Ο0000000Ο號
    之威士信用卡使用，依約被告即得於各特約商店記帳消費，
    但應於當期繳款截止日前向原告清償，或以循環信用方式繳
    付最低應繳金額，並按週年利率百分之二十計算循環利息；
    被告另於九十六年八月七日以通信貸款方式，向原告借款新
    臺幣（下同）六十萬元，並約定由原告收取實際撥貸金額之
    百分之三作為帳戶管理費，借款利息按固定利率百分之十四
    ‧九九計算，分六十期，於每月二十三日定額攤還本息一萬
    四千二百七十一元，如有任何一宗債務不依約清償本金時，
    即喪失期限利益，視為全部到期，並按週年利率百分之二十
    加付違約金。詎被告嗣後未依約清償，迄九十七年十二月二
    十六日止，尚未清償信用卡及通信貸款之總額計六十萬九千
    一百八十一元，被告乃於同日填具自行協商優惠利率分期申
    請書，向原告申請變更原契約利率部分約定，經原告同意改
    依優惠固定利率百分之十計算利息及違約金，並約定第一期
    應繳一萬零六百元，餘款共分七十九期，於每月二十三日前
    每期繳納一萬零三百七十四元，如有任何一期未按期清償，
    信用卡及通信貸款利率即回復以週年利率百分之二十計算利
    息及違約金。詎被告於同日繳付一萬零六百元，於九十八年
    一月二十一日、同年二月二十四日、同年三月二十四日、同
    年四月二十七日、同年五月二十六日、同年六月二十三日各
    繳交一萬零三百七十四元，另於同年七月二十四日、同年八
    月三日、同年月二十五日、同年九月十日則分繳納三千元、
    七千三百七十四元、五千元、五千三百七十四元，已未依約
    履行，且嗣後未再為清償，依約信用卡及通信貸款利率俱回
    復以週年利率百分之二十計算，經原告以被告所繳付之款項
    及另就其帳戶餘額行使抵銷權，而抵充逾期手續費、循環信
    用利息及本金後，被告就信用卡部分，尚積欠三萬零九百零
    九元及自九十九年一月二十四日起至清償日止，按週年利率
    百分之二十計算之利息；就通信貸款部分，尚結欠五十四萬
    六千四百二十元及自九十九年一月二十四日起至清償日止，
    按週年利率百分之二十計算之違約金迄未清償，迭經催討無
    效。為此，本於信用卡使用契約及消費借貸之法律關係，訴
    請告給付等語。並聲明：如主文第一項、第二項所示。
二、被告則以：被告係向原告貸款六十萬元，原告卻以八十萬元
    計算每期應攤還之本息，且嗣後兩造協商時，原告又同意以
    三十萬元一次結清，足見原告積欠被告之款項只有三十萬元
    等語，資為抗辯。並答辯聲明：原告之訴駁回。
三、原告主張之上開事實，業據提出信用卡申請書、信用卡約定
    條款、通信貸款申請書暨約定書、單筆貸款授信交易查詢、
    自行協商優惠利率分期申請書、信用卡及通信貸款帳務明細
    等件為證，核屬相符，被告既未對於上開文書提出爭執，自
    堪信原告之主張為真實。被告雖以前揭情詞置辯，惟被告就
    通信貸款部分，原告係以八十萬元計付其每期應攤還之本息
    一節，並未舉證以實其說，自非可採。又稱和解者，謂當事
    人約定，互相讓步，以終止爭執或防止爭執發生之契約，民
    法第七百三十六條定有明文。是和解係由兩造互相讓步而成
    立，苟兩造因故無法互相讓步而成立和解，自應依照兩造間
    原訂立之契約履行。原告固曾提出一次以三十萬元清償之和
    解方案，然既未為被告所接受，此為被告所不爭執，則兩造
    間即應依原訂立之契約履行，是被告抗辯其對原告之債務只
    有三十萬元，亦屬無據。
四、按借用人應於約定期限內，返還與借用物種類、品質、數量
    相同之物；遲延之債務，以支付金錢為標的者，債權人得請
    求依法定利率計算之遲延利息，但約定利率較高者，仍從其
    約定利率；當事人得約定債務人於債務不履行時，應支付違
    約金，民法第四百七十八條、第二百三十三條第一項、第二
    百五十條第一項分別定有明文。被告積欠原告前揭信用卡消
    費款、通信貸款之本金、利息及違約金，業如前述，揆諸前
    開規定，自應負清償責任。
五、從而，原告本於信用卡契約之法律關係，請求被告給付三萬
    零九百零九元及自九十九年一月二十四日起至清償日止，按
    週年利率百分之二十計算之利息；另基於消費借貸之法律關
    係，請求被告給付五十四萬六千四百二十元及自九十九年一
    月二十四日起至清償日止，按週年利率百分之二十計算之違
    約金，為有理由，應予准許。
六、本件依職權確定訴訟費用額為六千二百八十元（即第一審裁
    判費），應由被告負擔。
七、據上論結，原告之訴為有理由，依民事訴訟法第七十八條、
    第八十七條第一項判決如主文。
中    華    民    國    99    年    11    月    30    日
                          臺灣士林地方法院民事第三庭
                              法      官  孫萍萍
以上正本係照原本作成。
如對本判決上訴，應於判決送達後二十日內向本院提出上訴狀。
中    華    民    國    99    年    11    月    30    日
                              書  記  官  周玉惠

司法院資訊處製作；財團法人民間司法改革基金會備份。
